臺灣臺北地方法院刑事判決　　　　　　 95年度交易字第836號
公　訴　人　臺灣臺北地方法院檢察署檢察官
被　　　告　甲○○
上列被告因過失傷害案件，經檢察官提起公訴（九十五年度偵字
第一七五○四號），經本院判決如下：
    主  文
甲○○因過失傷害人，科罰金新臺幣壹萬元，如易服勞役，以新
臺幣壹仟元折算壹日。
    事  實
一、甲○○於民國九十四年十二月三日下午騎乘車號Ｊ六Ｍ—九
    九九號重型機車，沿臺北市○○區○○路由南往北方向行駛
    ，於同日下午八時五分許，行經無號誌之博愛路、長沙街交
    岔路口，原應注意車輛行經無號誌之交岔路口時，均應減速
    慢行，作隨時停車之準備，而依當時為晴天有夜間正常照明
    、路面為乾燥、無缺陷、無障礙物之柏油路，視距良好的情
    況下，並無不能注意之情事，竟疏未注意未為減速，仍以每
    小時五十公里之速度直行，適有乙○○騎乘車號ＤＶＯ—二
    一九號輕型機車、附載蔡林春英，沿長沙街由西向東騎乘至
    同一交岔路口，亦疏未注意騎乘至交岔路口，支線道車應暫
    停讓幹線道車先行，即貿然由長沙街左轉至博愛路，甲○○
    見狀煞車不及，車號Ｊ六Ｍ—九九九號重型機車之左前踏板
    處與ＤＶＯ—二一九號輕型機車右後車身發生碰撞，致乙○
    ○雖勉為維持向前騎乘，後仍因無法平衡而人車倒地，致受
    有右上臂、右膝、右足背多處皮膚擦傷併右足腫脹疼痛等傷
    害，蔡林春英受有右側鷹嘴突骨折之傷害（蔡林春英之部分
    未提告訴）。嗣臺北市政府警察局中正第一分局交通分隊警
    員據報前往處理，甲○○在現場向警員坦承為肇事人，而自
    首犯罪並接受裁判。
二、案經被害人乙○○訴請臺北市政府警察局中正第一分局報告
    臺灣臺北地方法院檢察署檢察官偵查後起訴。
    理  由
一、訊據被告甲○○就於前揭時地騎乘車號Ｊ六Ｍ—九九九號重
    型機車，沿臺北市○○區○○路由南往北方向行駛，至博愛
    路、長沙街交岔路口，與告訴人乙○○、沿長沙街由西向東
    騎乘之車號ＤＶＯ—二一九號重型機車發生擦撞，致告訴人
    受有右上臂、右膝、右足背多處皮膚擦傷併右足腫脹疼痛之
    傷害等事實，於本院調查、審理時均坦承不諱，惟仍矢口否
    認有何過失傷害之犯行，辯稱：於經過交岔路口時已經減速
    ，雙方擦撞時，伊速度應係時速五十公里以下，惟於回覆員
    警訊問時，因誤認員警係詢問「平時平均速度」，方會回答
    車速五十公里，而告訴人失去平衡應係車前踏板處裝置過多
    物品云云。經查：
  (一)被告於前揭時地，在無號誌丁字交岔路口騎乘機車直行，適
    遇告訴人左轉彎進入同一路口與被告同向直行後，被告機車
    車頭左前方踏板與告訴人機車右後方撞擊，告訴人勉為騎乘
    數公尺後，終因失去平衡而人車倒地，致受有右上臂、右膝
    、右足背多處皮膚擦傷併右足腫脹疼痛傷害等事實，已經被
    告坦承不諱，且經證人乙○○於本院具結證述明確，相合之
    道路交通事故現場圖、補充資料表、交通事故談話紀錄表、
    調查報告表、照片十張（見偵查卷第二十頁以下，及偵查卷
    第四一頁以下）、告訴人及訴外人蔡林春英就診馬偕紀念醫
    院診斷證明書（見偵查卷第十八頁）、馬偕紀念醫院九十五
    年九月二十三日馬院醫骨字第○九五○○○三○九五號函（
    見偵查卷第五三頁）等在卷可稽，故上開事實堪以認定。
  (二)而：
    1.按行車速度，依速限標誌或標線之規定，無速限標誌或標
      線者，行車時速不得超過五十公里，行經無號誌之交岔路
      口，應減速慢行，做隨時停車之準備，道路交通安全規則
      第九十三條第一項第一款、第二款均有明定，是行車經無
      號誌交岔路口，行車速度應低於五十公里。
    2.而本件被告先於事發第一時間即同日下午八時四十分許警
      訊時，自承：「（問：肇事當時行車速率多少？）自稱五
      十公里/ 小時。」（見偵查卷第二四頁交通事故談話記錄
      表），復於偵查中檢察官訊問時，再供承：「我的車速約
      五十左右」（見偵查卷第三七頁），是被告肇事時車速約
      為五十公里左右，而未有減速等情足以認定。
    3.後被告雖於本院辯稱：至路口已經為相當減速至五十公里
      以下，前開警訊回答係誤認員警詢問為「平均時速」，方
      會回答五十公里云云。然被告亦自承：係實踐大學建築設
      計學系三年級學生等語（見本院九十六年三月十二日筆錄
      第八頁），其有大學之高等教育程度，當就文字意義具有
      完全瞭解能力，而前開交通事故談話記錄表之制式詢問表
      格中，均即已打字明確載明「肇事當時行車速率多少」，
      特別註明係「肇事當時」，被告於回答後更於該處印捺指
      紋、筆錄後簽名，豈有誤認不知回覆係「肇事當時車速」
      之理？況於偵查中檢察官初次詢問「你當時時速多少」時
      ，被告係稱：「不知道，我平時的時速是二十至四十公里
      」（見偵查卷第三六頁），則與被告該時自承之「平時時
      速二十至四十公里」，更非其後於本院辯稱之「五十公里
      」，前後更為矛盾。則被告於本院辯稱：五十公里係指平
      均時速云云，顯係臨訟矯飾之詞，委不可採。
    4.是被告超速行駛，為肇事因素，而與告訴人車前踏板放置
      物品無涉，仍為有過失，並與告訴人之受傷具有相當因果
      關係。
  (三)另按汽機車行駛至無號誌交岔路口，支線道車應暫停讓幹線
    道車先行，道路交通安全規則第一百零二條第一項第二款亦
    有明定。撞擊地點係尚未完全通過交岔路口人行道處乙節，
    為被告、告訴人所不爭執，則撞擊地點即於交岔路口範圍內
    ；而告訴人更自承：當時係沿長沙街騎乘，至博愛路之無號
    誌交岔路口，左轉進入博愛路後發生撞擊等情（見本院九十
    六年三月十二日筆錄第二頁），復長沙街為雙向單一車道，
    另博愛路為雙向二車道，且長沙街於西向東與博愛路口前，
    設有八角形「停」字禁制標誌，此有現場照片在卷可查（見
    偵查卷地四一頁），是告訴人騎乘之長沙街為支線道，博愛
    路為幹線道；則依據上開道路交通安全規則，以雙方肇事地
    點於交岔路口內相參，為告訴人騎乘機車支線道未讓幹線道
    車車先行，告訴人對本件事故之肇致亦同有過失，且為本件
    肇事主因，被告行經無號誌路口未減速速行為肇事次因。而
    本件經送臺北市車輛行車故鑑定委員會鑑定，亦同此見解，
    有臺北市車輛行車事故鑑定委員會九十五年十一月二十二日
    北鑑審字第○九五三○四三五六○○號函暨檢附鑑定意見（
    見偵查卷第六九頁）可資相佐，併此敘明。
  (四)綜上所述，本件事證明確，被告犯行洵堪認定，應予依法論
    科。
二、查被告行為後，刑法於九十四年二月二日公布，於九十五年
    七月一日施行。按行為後法律有變更者，適用行為時之法律
    ，但行為後之法律有利於行為人者，適用最有利於行為人之
    法律，現行刑法第二條第一項訂有明文。此條規定乃與刑法
    第一條罪刑法定主義契合，而貫徹法律禁止溯及既往原則，
    係規範行為後法律變更所生新舊法律比較適用之準據法，是
    刑法第二條本身雖經修正，但刑法第二條既屬適用法律之準
    據法，本身尚無比較新舊法之問題，應一律適用裁判時之現
    行刑法第二條規定以決定適用之刑罰法律，先予辨明。又以
    本次刑法修正之比較新舊法，應就罪刑有關之共犯、未遂犯
    、想像競合犯、牽連犯、連續犯、結合犯，以及累犯加重、
    自首減輕暨其他法定加減原因（如身分加減）與加減例等一
    切情形，綜其全部罪刑之結果而為比較，最高法院九十五年
    五月二十三日著有九十五年度第八次刑庭會議決議可資參照
    。經查：
  (一)刑法第二百八十四條第一項過失傷害罪，法定刑得科或併科
    銀元五百元以下罰金，據修正後刑法施行法增訂第一條之一
    ：「中華民國九十四年一月七日刑法修正施行後，刑法分則
    編所定罰金之貨幣單位為新臺幣。九十四年一月七日刑法修
    正時，刑法分則編未修正之條文定有罰金者，自九十四年一
    月七日刑法修正施行後，就其所定數額提高為三十倍。但七
    十二年六月二十六日至九十四年一月七日新增或修正之條文
    ，就其所定數額提高為三倍」及刑法第三十三條第五款修正
    為：「主刑之種類如下：五、罰金：新臺幣一千元以上，以
    百元計算之」等規定，是依修正後之法律，刑法第二百八十
    四條第一項過失傷害罪所得科處之罰金刑最高為新臺幣一萬
    五千元、最低為新臺幣一千元；然依被告行為時之刑罰法律
    ，即罰金罰鍰提高標準條例第一條前段規定之提高倍數十倍
    及刑法第三十三條第五款規定之罰金最低額一元計算，該罪
    之罰金刑最高為銀元二萬元，最低額為銀元十元，換算為新
    臺幣，最高額雖與新法同為新臺幣一萬五千元，然最低額僅
    為新臺幣三十元。因此，比較上述修正前、後之刑罰法律，
    自以被告修正施行前即行為時關於科處罰金刑之法律較有利
    於被告。
  (二)修正前刑法第六十二條前段關於自首之規定係「必減事由」
    ，新修正刑法第六十二條前段關於自首之規定則係「得減事
    由」，上開關於自首之規定雖屬刑罰裁量之事項，惟既影響
    行為人之刑罰法律效果，應屬法律變更之範疇，而有刑法第
    二條第一項之適用；且關於自首之新舊法比較，因自首之性
    質無關可罰性之判斷或法律效果之形成，故其變更應非以行
    為時為判斷基準，而應依「自首時」作為判斷之基準。本件
    被告自首之時間在新修正刑法生效前，經比較新舊法，以舊
    法規定「必減」對行為人較為有利。
  (三)被告於行為時，刑法第四十二條第二項前段規定：「易服勞
    役以一元以上三元以下折算一日。」；又被告行為時之易服
    勞役折算標準，業據修正前罰金罰鍰提高標準條例第二條前
    段規定，就其原定數額提高為一百倍折算一日，則本件被告
    行為時之易服勞役折算標準，應以銀元三百元折算一日，即
    新臺幣九百元折算一日。惟九十五年七月一日修正公布施行
    之刑法第四十二條第三項前段規定：「易服勞役以新臺幣一
    千元、二千元或三千元折算一日。」，比較修正前後之易服
    勞役折算標準，以修正後之規定，較有利於被告。
  (四)綜合上述之比較，揆諸前揭最高法院決議及修正後刑法第二
    條第一項前段、後段規定之「從舊、從輕」原則，自應適用
    被告行為後之法律即新法，核先敘明。
三、核被告所為，係犯刑法第二百八十四條第一項過失傷害罪。
    另被告於犯罪未發覺之前，向到場處理車禍之員警自首，有
    臺北市○○○○○道路交通事故肇事人自首情形記錄表（見
    偵查卷第二六頁）附卷可稽，依刑法第六十二條之規定減輕
    其刑。本院爰審酌被告之過失情節尚輕，且被告犯後已坦認
    部分犯行，態度良好，並衡量本件被害人同為肇事因素、更
    為肇事主因，惟被告尚未與被害人達成和解、賠償被害人損
    失，及被告其餘之犯罪目的、犯罪時所受之刺激、犯罪之手
    段、犯人之生活狀況、品行、智識程度、犯罪所生之危險或
    損害、犯罪後之態度等一切情狀，判處如主文所示之刑，並
    諭知易科罰金折算之標準。
據上論斷，依刑事訴訟法第二百九十九條第一項前段，修正後刑
法第二條第一項後段、第二百七十六條條第一項、第四十二條第
三項、第六十二條，刑法施行法第一條之一，判決如主文。
本案經檢察官侯靜雯到庭執行職務
中　　華　　民　　國　　96　　年　　3 　　月　　26　　日
            刑事第四庭  審判長法　官  劉慧芬
                              法　官  黎惠萍
                              法　官  郭惠玲
如不服本判決，應於判決送達後十日內向本院提出上訴狀（應抄
附繕本）。告訴人或被害人如對於本判決不服者，應具備理由請
求檢察官上訴，其上訴期間之計算係以檢察官收受判決正本之日
期為準。
上正本證明與原本無異。
                              書記官  鄭雅文
中　　華　　民　　國　　96　　年　　3 　　月　　27　　日
附錄本案論罪科刑法條全文
刑法第二百八十四條（過失傷害罪）
因過失傷害人者，處六月以下有期徒刑、拘役或五百元以下罰金
，致重傷者，處1 年以下有期徒刑、拘役或五百元以下罰金。
從事業務之人，因業務上之過失傷害人者，處一年以下有期徒刑
、拘役或一千元以下罰金，致重傷者，處三年以下有期徒刑、拘
役或二千元以下罰金。
